最高法院民事裁定　　　　　　　　　 111年度台上字第1231號
上　訴　人　財政部國有財產署

法定代理人　曾 國 基
訴訟代理人　吳 嘉 榮律師
參　加　人　臺北市政府工務局水利工程處

法定代理人　陳 郭 正
被 上訴 人　王呂玉鳳

　　　　　　王 慶 麟

　　　　　　王 慶 祥
　　　　　　王 成 昌

　　　　　　王 水 泉
　　　　　　陳王玉美
　　　　　　王 玉 霞
　　　　　　王 玉 梅
　　　　　　王 振 銘
　　　　　　王 建 隆

　　　　　　王 建 豪

　　　　　　王 麗 恕
　　　　　　王 敏 華
　　　　　　王 林 呅

　　　　　　王 朝 明
　　　　　　王 志 明
　　　　　　王 志 中
　　　　　　王 志 清
　　　　　　王 志 從　
　　　　　　王 志 龍
　　　　　　王 志 月

　　　　　　黃 文 龍

　　　　　　黃 進 陽
　　　　　　黃 建 良
　　　　　　黃 玉 雲
　　　　　　黃 玉 花
　　　　　　黃 玉 紅
　　　　　　黃 玉 華

　　　　　　連 文 慶
　　　　　　連 國 龍

　　　　　　連 國 祥

　　　　　　黃 庭 義
　　　　　　連 秋 玉
　　　　　　林郭淑貞
　　　　　　郭 輝 世
　　　　　　郭 世 育
　　　　　　郭 世 杰
　　　　　　郭 淑 雰
　　　　　　王 秀 琴

　　　　　　王 信 愛

　　　　　　王 素 玉
　　　　　　黃 文 生
　　　　　　黃 文 池
　　　　　　黃 文 福
　　　　　　王　　盡

　　　　　　黃 庭 勝
　　　　　　黃 秀 卿
　　　　　　王 滿 足
　　　　　　黃 阿 杉
　　　　　　闕 黃 霞
　　　　　　陳 聰 明
　　　　　　陳 李 展
　　　　　　陳 識 嬌
　　　　　　陳 識 娟
　　　　　　陳 識 玲
　　　　　　陳 忠 次
　　　　　　陳 嘉 祥
　　　　　　陳 玉 瑛

　　　　　　陳 玉 佩

　　　　　　陳 語 如

　　　　　　陳 玉 君
　　　　　　李 陳 哖
　　　　　　王 秀 惠
　　　　　　王張連理
　　　　　　王 明 輝
　　　　　　王 月 雲
　　　　　　王 冠 之

　　　　　　王 豊 淳

　　　　　　林 真 亦
　　　　　　林 展 緯
　　　　　　陳黃鳳珠
　　　　　　陳 世 章
　　　　　　陳 世 鴻
　　　　　　陳 湘 絨
上列當事人間請求確認土地所有權存在等事件，上訴人對於中華
民國110年11月10日臺灣高等法院第二審判決（108年度重上字第
504號），提起上訴，本院裁定如下：
    主  文
上訴駁回。
第三審訴訟費用由上訴人負擔。參加訴訟費用由參加人負擔。
    理  由
按上訴第三審法院，非以原判決違背法令為理由，不得為之。
  又提起上訴，上訴狀內應記載上訴理由，表明原判決所違背之
  法令及其具體內容，暨依訴訟資料合於該違背法令之具體事實
  ，其依民事訴訟法第469條之1規定提起上訴者，並應具體敘述
  為從事法之續造、確保裁判之一致性或其他所涉及之法律見解
  具有原則上重要性之理由。同法第467 條、第470條第2項定有
  明文。而依同法第468 條規定，判決不適用法規或適用不當者
  ，為違背法令；依同法第469 條規定，判決有該條所列各款情
  形之一者，為當然違背法令。是當事人提起上訴，如以同法第
  469 條所列各款情形為理由時，其上訴狀或理由書應表明該判
  決有合於各該條款規定情形之具體內容，及係依何訴訟資料合
  於該違背法令之具體事實。如依同法第468 條規定，以原判決
  有不適用法規或適用法規不當為理由時，其上訴狀或理由書應
  表明該判決所違背之法令條項，或有關司法院解釋或憲法法庭
  裁判之字號，或成文法以外之習慣或法理等及其具體內容，暨
  係依何訴訟資料合於該違背法令之具體事實，並具體敘述為從
  事法之續造、確保裁判之一致性或其他所涉及之法律見解具有
  原則上重要性之理由。上訴狀或理由書如未依上述方法表明，
  或其所表明者與上開法條規定不合時，即難認為已合法表明上
  訴理由，其上訴自非合法。
本件上訴人對於原判決提起上訴，雖以該判決違背法令為由，
  惟核其上訴理由狀所載內容，係就原審取捨證據、認定事實之
  職權行使，所論斷：日治時期台北廳○○郡○○庄○○○段○
  ○○小段474-1、474-2、240番地（下稱系爭474-1、474-2、2
  40番地，合稱系爭番地）原係訴外人王全興、王薯、王通、王
  港、陳市（下稱王全興5人）生前所共有，應有部分各1/5；如
  原判決附表一至五之被上訴人，依序各為王全興5 人之繼承人
  。系爭番地於日治時期昭和7年4月12日因河川敷地滅失遭處分
  削除，嗣經臺北市士林地政事務所於民國91年9 月18日公告浮
  覆，就系爭474-1番地編定為臺北市○○區○○段○○段000○
  0000000地號土地（下稱系爭566、567、568土地）、系爭474
  -2番地編定為同上小段569、569-1地號土地（下稱系爭569 、
  569-1 土地）、系爭240番地編定為同上小段675地號土地（下
  稱系爭675土地，與上述5筆土地合稱系爭土地），並於96年12
  月17日就系爭566、567、568、675土地，以「第一次登記」為
  原因登記為中華民國所有，管理機關為參加人；於同年月29日
  就系爭569、569-1土地以「第一次登記」為原因登記為中華民
  國所有，管理機關為上訴人（合稱系爭登記）。系爭土地於日
  治時期為系爭番地，原為被上訴人之被繼承人王全興5 人所共
  有，於土地浮覆後，原所有人之所有權當然回復，無待地政機
  關核准，被上訴人各係王全興5 人之繼承人或再轉繼承人，系
  爭土地應回復予被上訴人公同共有。系爭土地於96年12月17日
  、29日辦理系爭登記時，被上訴人之所有權始遭妨害而得行使
  物上請求權，被上訴人於106年11月2日提起本件訴訟，尚未逾
  15年之消滅時效期間。上訴人或參加人並非依民法第769 條、
  第944 條時效取得規定而辦理所有權登記，難認上訴人及參加
  人係以所有之意思占有系爭土地，無從因時效而取得所有權。
  從而，被上訴人依繼承關係及民法第767條第1項中段、第 821
  條、第828條第2項規定，請求確認系爭土地各為其公同共有，
  上訴人應塗銷系爭登記，均於法有據等情，指摘其為不當，並
  就原審已論斷或其他贅述而與判決結果不生影響者，泛言未論
  斷或論斷違法，而未表明該判決所違背之法令及其具體內容，
  暨依訴訟資料合於該違背法令之具體事實。又本院民事大法庭
  於111年3月18日作成110 年度台上大字第1153號裁定，裁定主
  文「日據時期已登記之土地，因成為河川、水道經塗銷登記，
  臺灣光復後土地浮覆，原所有權人未依我國法令辦理土地總登
  記，於該土地登記為國有後，其依民法第767條第1項規定行使
  物上請求權時，有消滅時效規定之適用」，已統一該部分之法
  律見解而無裁判歧異情事，難謂關於該部分所涉及之法律見解
  具有原則上重要性，上訴人依民事訴訟法第469條之1規定提起
  上訴部分，應不予許可。依首揭說明，其上訴為不合法。
據上論結，本件上訴為不合法。依民事訴訟法第481條、第444
  條第1項、第95條、第78條、第86條第1項前段，裁定如主文。
中    華    民    國   111    年    4     月    27    日
                      最高法院民事第六庭
                          審判長法官  魏  大  喨  
                                法官  李  寶  堂  
                                法官  林  玉  珮  
                                法官  高  榮  宏  
                                法官  李  文  賢  
本件正本證明與原本無異
                                      書  記  官
中    華    民    國   111    年    5     月    4     日